臺灣板橋地方法院交通事件裁定　　　 100年度交聲字第2986號
原處分機關　交通部公路總局臺北區監理所
異　議　人
即受處分人　彭榮貴
上列異議人即受處分人因違反道路交通管理處罰條例案件，不服
交通部公路總局臺北區監理所中華民國100 年8 月23日北區自裁
字第裁40-CG00000000 號裁決（原處分案號：新北市政府警察局
100 年7 月19日北警交字第CG00000000號），聲明異議，本院裁
定如下：
    主  文
原處分撤銷。
彭榮貴不罰。
    理  由
一、原處分意旨略以：異議人即受處分人彭榮貴所有之車牌號碼
    6652-YL 號自用小客車，於民國100 年7 月2 日20時24分許
    ，行經深坑區106 乙線與福安居旁往臺北方向，經以雷達測
    定其行車速度時速為77公里，該道路速限為50公里，已超過
    規定之最高時速17公里（未滿20公里），經拍照後為警製單
    舉發，故依道路交通管理處罰條例第40條規定，裁處受處分
    人罰鍰新臺幣1,600 元等語。
二、異議意旨略以：當天異議人之友人劉新添要到國立臺灣大學
    醫學院附設醫院（下稱臺大醫院）急診，通報119 後救護車
    不來，才由異議人載送劉新添至臺大醫院急診，途中行經
    106 乙線，因情況緊急而超速行駛，是否得體諒而撤銷罰單
    等語。
三、按因避免自己或他人生命、身體、自由或財產之緊急危難而
    出於不得已之行為，不予處罰，行政罰法第13條前段定有明
    文。又所謂緊急避難，乃指行為人處於危急情況下，為避免
    自己或他人生命、身體、自由、名譽或財產之緊急危難，而
    出於「不得已」之行為，故避難行為在客觀上必須為達成避
    難目的之唯一而必要之手段。
四、經查：
（一）本件異議人於前揭時、地超速行駛乙節，為異議人所不爭
      執，且有採證照片2 張、新北市政府警察局舉發違反道路
      交通管理事件通知單影本1 紙在卷可憑，該經拍照逕行舉
      發之違規事實固堪認屬實。
（二）惟異議人上開所辯，其違規超速時，是否存有緊急避難之
      情事，而得以免責？茲論述如下：
    1.本件異議人於本院100 年11月11日調查時到庭陳稱：劉新
      添當時發病，意識不清，晚上會到處跑。100 年7 月2 日
      當天劉新添已經一個晚上未睡覺，劉新添之母親無法照顧
      他，伊見狀認有就醫之需要，便載送劉新添至臺大醫院急
      救等語綦詳（本院當日調查筆錄參照），核與證人劉新添
      於本院調查時到庭具結證稱：異議人有於100 年7 月2 日
      載送伊至臺大醫院急救，去的三、四天前，伊有去萬芳醫
      院就醫，回家後又發作，便失去意識，才轉送臺大醫院，
      送醫過後幾天，伊才清醒過來等語大致相符。參以臺大醫
      院函覆本院略以：劉新添於100 年7 月2 日至該院急診時
      ，意識不清，無法正確回答問題，經緊急治療處理後，診
      斷為腦下垂體功能低下，依據該院病歷記載，其當時病情
      需立即就醫並施以緊急處置等語，此有該院100 年10月6
      日校附醫秘字第1000008012號函及所附相關病歷影本1 份
      在卷可佐，足以認定當時證人劉新添病況確陷入緊急，而
      有需緊急協助送醫救治之情形。
    2.又當時異議人有先以(02)26632125號電話撥打119 報案，
      惟因證人劉新添當時意識不清，救護車無法前往協助處理
      ，始由異議人開車載送證人劉新添至臺大醫院急診等情，
      亦經異議人到庭陳稱：當時劉新添雖然意識不清，但仍很
      有力氣，要將其送醫，必須強制將其壓上車。當天伊有先
      以(02)26632125號電話撥打119 通報，惟119 人員表示石
      碇只有1 部救護車，且該其等並無強制民眾就醫的權限，
      因而無法前往協助處理。伊、劉新添之母親及另一位師兄
      才強壓劉新添上車，由伊開車，一同載送至臺大醫院。伊
      因不知道劉新添病情為何，只想說盡量開快一點，快一點
      到臺大醫院等語明確，復核與證人劉新添具結證稱：當天
      係異議人載伊去臺大醫院的。惟當時伊意識不清，當天的
      事情伊皆無印象，係事後聽伊母親說，伊才知道係異議人
      載伊去醫院的。當時因為只有伊母親在，而伊母親不會開
      車且已高齡76歲，沒有能力送伊去醫院，始由異議人載送
      伊去醫院。當時有叫救護車，但聽說是救護車不來，詳細
      情形伊不甚瞭解等語大致相符。且本院函詢新北市政府消
      防局當天是否有接獲來自該支電話之救護報案紀錄，經該
      局函覆略以：該局於100 年7 月2 日19時44分許，確有接
      獲以(02)26632125號電話之報案紀錄，稱石碇區中楒子腳
      2 號有民眾身體不適，拒絕就醫，需救護車協助強制送往
      臺北市臺大醫院就診，該局119 受理人員爰向報案人說明
      該局無強制就醫權，請家屬先行與患者溝通後，若有需要
      再行致電119 請求協助。報案人表示將詢問患者母親意見
      ，惟其後則未再來電等語，此有該局100 年9 月30日北消
      指字第1001377568號函文1 紙在卷可佐。足徵異議人前揭
      所辯，堪以採信。
    3.本院審酌劉新添當時病況既屬緊急，生命、身體猝遇危難
      ，確有即刻就醫並施以緊急處置之情事，自有立即前往醫
      院緊急救治之必要。且異議人經通報119 後，未能獲得新
      北市政府消防局指派救護車前往協助，其處於當時急迫之
      情形下，立即開車將劉新添送至台大醫院急診處，確屬為
      避免劉新添受到生命、身體危害之急難狀況而出於不得已
      之行為，在客觀上亦係為達成避難目的之唯一而必要之手
      段。又異議人超速17公里，固對於公眾往來安全潛有相當
      之危害性，然考量當時若未能及時將劉新添送醫，可能危
      急劉新添之生命、健康，經兩相權衡，認異議人救助之生
      命、健康法益高於被犧牲之交通秩序法益，所實施之避難
      行為亦符合必要性及相當性原則。揆諸首揭說明，應異議
      人當時不得已而違規超速之行為，該當行政罰法第13條緊
      急避難之要件，而得以阻卻違法，不予處罰。
五、綜上所述，原處分機關認為受處分人超速違規事證明確，而
    依道路交通管理處罰條例第40條及違反道路交通管理事件統
    一裁罰基準及處理細則之規定，裁決處罰鍰1600元，固非無
    見，然並未審酌異議人之違規行為已該當於緊急避難要件而
    得以阻卻違法，是本件原處分機關予以裁罰，自有未洽。應
    認為本件異議為有理由，爰將原處分撤銷，另為異議人不罰
    之諭知。
據上論斷，應依道路交通案件處理辦法第20條，裁定如主文。
中    華    民    國   100    年    11    月    16    日
                刑事第二十三庭  法  官  周宛蘭
上列正本證明與原本無異。
如不服本裁定，應於裁定送達後五日內敘明抗告理由，向本院提
出抗告狀。
                                書記官  陳淑婷
中    華    民    國   100    年    11    月    17    日